【裁判字號】    98,消債清,24
【裁判日期】    990428
【裁判案由】    清算事件
【裁判全文】
臺灣士林地方法院民事裁定            98年度消債清字第24號
債  務  人  甲○○
上列當事人因聲請清算事件，本院裁定如下：
    主  文
清算之聲請駁回。
聲請費用新臺幣壹仟元由聲請人負擔。
    理  由
一、按債務人與金融機構協商成立者，不得聲請更生或清算，但
    因不可歸責於己之事由，致履行顯有重大困難者，不在此限
    ；本條例施行前，債務人依金融主管機關協調成立之中華民
    國銀行公會會員辦理消費金融案件無擔保債務協商機制與金
    融機構成立之協商，準用前項之規定。消費者債務清理條例
    （下稱消債條例）第151 條第5 項、第6 項分別定有明文。
    又聲請更生或清算不合程式或不備其他要件者，法院應以裁
    定駁回之，但其情形可以補正者，法院應定期間先命補正，
    復為消債條例第8 條所明定。
二、聲請意旨略以：伊有不能清償債務情事，前曾於民國95年間
    依照中華民國銀行公會會員辦理消費金融案件無擔保債務協
    商機制與安泰商業銀行股份有限公司成立協商，協商條件為
    每月還款新臺幣（下同）3 萬799 元。惟伊遭原任職公司以
    虧損或業務緊縮之原因，於97年11月1 日予以資遣，嗣即失
    業而無收入，致97年12月繳納最後一期協商款項後，無力繼
    續履行協商條件，故伊確係因不可歸責於己之事由，致履行
    協商條件顯有重大困難，且伊未經法院裁定開始更生程序或
    許可和解或宣告破產，爰向本院聲請清算云云。
三、經查，債務人固於97年11月1 日因遭資遣而失業無工作收入
    ，惟其於97年12月5 日自原任職公司領有資遣費138 萬430
    元（見本院卷第276 頁），對於每月3 萬799 元之協商條件
    ，並無陷於履行困難之情事。從而，債務人主張因遭原任職
    公司資遣，致使無力繼續繳納協商金額云云，顯不足採。又
    債務人雖辯稱所領取資遣費，已於97年12月10日、12日及25
    日分別用以償還其與5 名友人間之債務共計122 萬5,000 元
    （債務數額分別為50萬元、12萬5,000 元、20萬元、20萬元
    及20萬元），並陳稱係以現金交付方式為清償，故無任何清
    償借款之匯款紀錄，僅有清償證明。惟查，債務人自承將領
    取之資遣費存入其兄徐慶虹臺灣銀行之帳戶，而經本院比對
    該帳戶之存款歷史明細查詢內容，其中並無與債務人陳述相
    符之提款紀錄，債務人對於其所受領高額資遣費之具體流向
    所為陳述是否屬實，要非無疑。又縱債務人所言屬實，債務
    人僅為特定債權人之利益，將領取之高額資遣費用以清償民
    間債務，而故不履行協商條件，亦非可認屬不可歸責於己之
    事由。且債務人既應將所受領資遣費於各債權人間依債權比
    例公平分配清償（債務人毀諾時之協商債務總額剩餘278 萬
    6,274 元，未納入協商之大台北商業銀行股份有限公司債務
    為32萬1,000 元，民間債務總額為122 萬5,000 元），以98
    年臺北市每人每月最低必要生活費基準1 萬4,558 元為度，
    即每月扣除債務人生活費用1 萬4,558 元計算，債務人本得
    以所受領之資遣費依債權比例清償協商債務至少22期，亦即
    ，債務人於97年12月繳款後，應至少得再繳納協商金額至99
    年10月。況債務人僅為特定債權人之利益為清償之情事，已
    該當於消債條例第134 條第6 款「明知已有清算原因之事實
    ，非基於本人之義務，而以特別利於債權人中之一人或數人
    為目的，提供擔保或消滅債務」之應為不免責裁定事由，顯
    見本件縱令進入清算程序，亦將因未能獲致聲請人之普通債
    權人全體同意，使法院無法為免責裁定，徒增程序勞費。是
    債務人主張其因不可歸責於己事由，致履行協商條件顯有重
    大困難，並無理由。
四、綜上所述，債務人既曾參與協商程序，又核無不可歸責於己
    之事由而毀諾，其向本院聲請清算，係屬聲請清算之要件不
    備，且該欠缺又屬無從補正，依首揭條文之意旨，自應駁回
    其清算之聲請，爰裁定如主文。
中    華    民    國    99    年    4     月    28    日
                  民事第三庭  法      官  施月燿
上為正本係照原本作成。
如不服本裁定，應於裁定送達後10日內，以書狀向本院提出抗告
，並繳納抗告費新臺幣1 千元。
中    華    民    國    99    年    4     月    29    日
                              書  記  官  朱亮彰

司法院資訊處製作；財團法人民間司法改革基金會備份。
